【裁判字號】    99,交聲,138
【裁判日期】    990126
【裁判案由】    交管條例聲異
【裁判全文】
臺灣板橋地方法院交通事件裁定         99年度交聲字第138號
原處分機關  交通部公路總局臺北區監理所板橋監理站
異  議  人
即受處分人  甲○○
上列受處分人因違反道路交通管理處罰條例案件，對於交通部公
路總局臺北區監理所板橋監理站中華民國98年12月2 日以板監裁
字第裁41-CV0000000號所為之違反道路交通管理事件裁決書（原
舉發通知單號碼：北縣警交字第CV0000000 號），聲明異議，本
院裁定如下：
    主  文
異議駁回。
    理  由
一、異議人即受處分人聲明異議意旨略以：
  (一)臺北縣政府警察局（原舉發機關）以受處分人所有之車牌號
    碼AUT-672 號重型機車（下稱系爭重型機車），經該局交通
    大隊員警依科學採證儀器採得系爭重型機車於民國98年2 月
    17日下午3 時37分（下稱系爭違規時間），在臺北縣新莊市
    ○○路502 巷口（下稱系爭違規地點）設有燈光號誌管制之
    交岔路口，有駕車行經有燈光號誌管制之交岔路口闖紅燈之
    違規行為，而由原舉發機關於98年2 月27日，以違規事實為
    「駕車行經有燈光號誌管制之交岔路口闖紅燈」、「舉發違
    反法條」為道路交通管理處罰條例第53條第1 項、「應到案
    日期」為98年3 月29日，填製該局北縣警交字第CV0000000
    號舉發違反道路交通管理事件通知單（下稱系爭舉發通知單
    ）逕行舉發，並於同日將將系爭舉發通知單檢附系爭採證照
    片交付郵政機關按系爭重型機車之車籍地址（即受處分人之
    戶籍地址）臺北縣新莊市○○街45號2 樓掛號郵寄系爭舉發
    通知單，經郵政機關於98年3 月9 日以寄存送達於該車籍所
    在地之新莊新泰路郵局並取得送達回證（下稱系爭舉發通知
    單送達回證）後，並由交通部交通部公路總局臺北區監理所
    板橋監理站（下稱原處分機關），於98年12月2 日以該所板
    監裁字第裁41-CV0000000號違反道路交通管理事件裁決書（
    下稱系爭裁決書），以「駕車行經有燈光號誌管制之交岔路
    口闖紅燈」之舉發違規事實，依同條款規定，裁處罰鍰新臺
    幣（下同）4,500 元，並依受處分人上開車籍即戶籍地址掛
    號郵寄，經郵政機關於98年12月2 日以寄存送達於該車籍所
    在地之新莊新泰路郵局並取得送達回證。
  (二)惟異議人以未曾收受原舉發機關寄發之系爭舉發通知單、送
    達通知書，也未看見有送達通知書貼於門首，以致過期，而
    開罰異議人新臺幣4,500 元，爰聲請撤銷系爭裁決書云云。
二、按「汽車駕駛人，行經有燈光號誌管制之交岔路口闖紅燈者
    ，處新臺幣一千八百元以上五千四百元以下罰鍰。前項紅燈
    右轉行為者，處新臺幣六百元以上一千八百元以下罰鍰。」
    ，第53條定有明文；又「汽車駕駛人有下列各款所列條款之
    一者，除依原條款處罰鍰外，並予記點：一、…。三、有第
    四十三條、第五十三條或第五十四條情形之一者，各記違規
    點數三點。」、「依前項各條款，已受吊扣或吊銷駕駛執照
    處分者，不予記點。」，同條例第63條第1 項第3 款、第2
    項亦有明文規定。復依違反道路交通管理事件統一裁罰基準
    及處理細則第2 條第2 項規定附件「附件違反道路交通管理
    事件統一裁罰基準表」規定，就「違反事件」為「汽車駕駛
    人，行經有燈光號誌管制之交岔路口闖紅燈」之違反道路交
    通管理處罰條例第53條第1 項之行為，其「違規車種」為「
    機器腳踏車」，且屬「逾越應到案期限六十日以上，繳納罰
    鍰或逕行裁決處罰者。逾越應到案期限三十日內，繳納罰鍰
    或到案聽候裁決者」，依「統一裁罰基準」為罰鍰新臺幣4,
    500 元，裁罰機關並應依「備註欄」為「記違規點數三點」
    之處分。
三、本件系爭重型機車有於系爭違規時間，在系爭違規地點有駕
    車行經有燈光號誌管制之交岔路口闖紅燈之違規行為之事實
    ，有原舉發機關98年12月21日北監板四字第0982009889號函
    檢附之採證彩色照片三幀在卷可稽，足證受處分人確有該違
    規行為無誤，受處分人雖以未曾收受系爭舉發通知單為由為
    異議，惟查：
  (一)按「行為人有本條例之情形者，應填製舉發違反道路交通管
    理事件通知單（以下簡稱通知單），並於被通知人欄予以勾
    記，其通知聯依下列規定辦理：一、…。四、逕行舉發者，
    應按已查明之資料填註車牌號碼、車輛種類、車主姓名及地
    址，並於通知單上方空白處加註逕行舉發之文字後，由舉發
    機關送達被通知人。」、「填製通知單，應到案日期應距舉
    發日十五日。但下列案件，其應到案之日期距舉發日為三十
    日：一、逕行舉發。二、…。」，違反道路交通管理事件統
    一裁罰基準及處理細則第11條第1 項第4 款、第15條第3 款
    分別明文規定。復按「送達，於應受送達人之住居所、事務
    所或營業所為之。」、「於應送達處所不獲會晤應受送達人
    時，得將文書付與有辨別事理能力之同居人、受雇人或應送
    達處所之接收郵件人員。」（註：即所謂之「補充送達」）
    、「應受送達人或其同居人、受雇人、接收郵件人員無正當
    理由拒絕收領文書時，得將文書留置於應送達處所，以為送
    達。」（註：即所謂之「留置送達」）、「送達，不能依前
    二條規定為之者，得將文書寄存送達地之地方自治或警察機
    關，並作送達通知書兩份，一份黏貼於應受送達人住居所、
    事務所、營業所或其就業處所門首，另一份交由鄰居轉交或
    置於該送達處所信箱或其他適當位置，以為送達。」、「前
    項情形，由郵政機關為送達者，得將文書寄存於送達地之郵
    政機關。」（註：即所謂之「寄存送達」），行政程序法第
    72條第1 項前段、第73條第1 項、第3 項、第74條第1 項、
    第2 項分別定有明文。
  (二)查以，本件系爭舉發通知單係於98年2 月27日製單並於同日
    付郵送達，而於98年3 月9 日由郵局以寄存送達方式，送達
    於受處分人之車籍即戶籍地址之新莊新泰路郵局，且無招領
    逾期退回之紀錄，有原舉發機關98年12月21日北監板四字第
    0982009889號函檢附之系爭舉發通知單、送達回證一份在卷
    可稽，是依上開說明，本件舉發通知單顯已經由受處分人所
    收受，受處分人以其未收受舉發通知單云云為異議，尚難認
    有理。是本件異議人確有騎乘系爭重型機車於系爭違規地點
    闖紅燈之違規行為，堪能認定。
四、綜上所述，原處分機關以受處分人即異議人為本件違規行為
    之受處罰人並以系爭機車有道路交通管理處罰條例第53條第
    1 項規定之違規事由存在，依違反道路交通管理事件統一裁
    罰基準表裁處如上開處罰，並無違誤，本件異議為無理由，
    應予駁回。
據上論斷，應依道路交通管理處罰條例第87條第2 項，道路交通
案件處理辦法第19條，裁定如主文。
中    華    民    國    99    年    1     月    26    日
                    交通法庭  法  官  陳世旻
上列正本證明與原本無異。
如不服本裁定，應於裁定送達後五日內敘明抗告理由，向本院提
出抗告狀。
                              書記官  楊雅芳
中    華    民    國    99    年    2     月    5     日

司法院資訊處製作；財團法人民間司法改革基金會備份。
